臺灣高等法院民事判決
108年度重勞上字第9號
上  訴  人  美麗華開發股份有限公司

法定代理人  黃世杰  
訴訟代理人  郭瑋萍律師
複代理人    李雅歆律師
訴訟代理人  吳筱涵律師
複代理人    連家麟律師
被上訴人    鄭莉楨  
訴訟代理人  王秋芬律師（法扶律師）
上列當事人間確認僱傭關係存在等事件，上訴人對於中華民國10
7年12月24日臺灣新北地方法院106年度重勞訴字第18號第一審判
決提起上訴，本院於109年7月21日言詞辯論終結，判決如下：
    主      文
原判決主文第二項關於命上訴人應自民國一０六年七月起至被上
訴人復職之日止，「按月於當月二十日給付被上訴人新臺幣貳萬
玖仟玖佰柒拾捌元及於次月五日給付被上訴人新臺幣參萬零捌佰
參拾陸元」中，超逾「按月於當月二十日給付被上訴人新臺幣貳
萬玖仟玖佰柒拾捌元及於次月五日給付被上訴人新臺幣參萬零肆
佰玖拾捌元」部分，及訴訟費用之裁判均廢棄。
上開廢棄部分，被上訴人在第一審之訴駁回。
其餘上訴駁回。
第一、二審訴訟費用由被上訴人負擔百分之一，餘由上訴人負擔
。
    事實及理由
一、被上訴人主張：伊自民國（下同）92年5月15日起，任職上
    訴人位於新北市林口區經營之美麗華高爾夫球場（下稱美麗
    華球場）擔任桿弟工作。詎上訴人於106年6月27日要求伊於
    同年7月1日前簽交上訴人所擬就之使用借貸契約書，若未簽
    交，則予以停班，不再安排工作。伊認該使用借貸契約書內
    容與事實不合、影響伊權益至鉅，故未簽署。嗣伊於106年7
    月1日、2日上班時，遭上訴人以尚未簽交使用借貸契約書為
    由，故意不排班工作，同年月3日，甚至讓伊無法完成報到
    刷卡，片面將伊解僱，顯與勞動基準法（下稱勞基法）第11
    條、第12條所列各款，上訴人得終止之事由不合。上訴人所
    經營之美麗華球場，係提供客人打高爾夫球為其主要營業活
    動，伊於美麗華球場內為打球之客人提供桿弟服務，該等客
    人或係加入上訴人（俱樂部）之會員，或為非會員，伊係附
    隨為上訴人上開營業活動目的而為勞動，並非為自己之經濟
    活動。且伊對於服務之客人、或上球場打球之客人並無選擇
    之權，完全由上訴人所屬之出發站人員安排。客人應付之包
    括桿弟費用在內之所有費用，亦係全數交付上訴人，再由上
    訴人計算扣除相關費用後，按月依桿弟服務人次、等級、獎
    懲扣款後發給報酬。是伊提供勞務與上訴人間，顯具有人格
    上、經濟上、組織上之從屬性，而屬僱傭關係。爰依僱傭之
    法律關係，及民法第482條、第483條規定，提起本件訴訟。
    並為聲明：㈠確認兩造間僱傭關係存在。㈡上訴人應自106年7
    月起至准許被上訴人復職之日止，按月給付被上訴人新臺幣
    （下同）60,814元（原審為被上訴人勝訴之判決，上訴人聲
    明不服，提起上訴）。並答辯聲明：上訴駁回。
二、上訴人則以：被上訴人在伊經營之美麗華球場從事桿弟工作
　　，伊雖提供場地及球車借用予被上訴人進行桿弟工作之用，
    惟被上訴人係為自己之利益，協助服務蒞臨美麗華球場之擊
    球來賓，伊代收桿弟費於扣除信用卡手續費後即交予桿弟，
    伊並有償提供宿舍等予桿弟使用，故兩造間為合作夥伴關係
　　，非僱傭關係，屬非典型之承攬兼委任之混合契約。且被上
    訴人於92年5月21日簽署之聲明書中已載明：「桿弟費雖委
    由貴公司代收代付。本人與貴公司間並無任何僱傭關係，無
    權享有貴公司員工所有勞保、健保、資遣費等一切福利與保
    障。」等語，益證兩造間不具僱傭關係。是被上訴人既知在
    美麗華球場從事桿弟工作非屬伊之員工，則伊於106年間要
    求被上訴人簽署使用借貸契約書，僅係以文書再次確認兩造
    間之法律關係，並無變動或創設，被上訴人不應於訴訟中再
    反言主張兩造為僱傭關係。再者，被上訴人之工作時間、休
    息、休假並不受限制，享高度自由度；被上訴人工作報酬之
    有無並非繫諸於伊經營之成敗，而係被上訴人出班趟數越多
    ，自擊球客戶處領得之收入就越多，伊僅是協助代收代付桿
    弟費用，並非給付薪資予桿弟。至於伊匯款予被上訴人係以
    「薪資」科目，此係因伊如要整批代發轉帳，能選用之科目
    不多，且無代轉代付等類似科目，為配合伊整批代發轉帳作
    業，僅能暫以薪資科目以代報酬匯款，不能因該銀行轉帳便
    利性文字即為認定兩造間具僱傭關係。又桿弟規定是桿弟多
    數決、共同決議，由桿弟自主決定定出，俾維護桿弟間公平
    ，以免因輪班順序等問題而影響桿弟費，若桿弟不同意該項
    提議就不會成立，並非伊能單獨、片面、高權決定，故伊對
    桿弟並無指揮監督權等語，資為抗辯。並上訴聲明：㈠原判
    決廢棄。㈡被上訴人在第一審之訴駁回。
三、兩造不爭執事項〔見本院卷㈠第225頁至第226頁〕：
  ㈠被上訴人自92年5月15日至106年7月1日於上訴人公司從事桿
　　弟工作，共計14年1個月16天。
  ㈡被上訴人於92年5月21日簽署聲明書，其內容：「本人經
　　得貴公司之允許，在貴公司高爾夫球場場地上從事桿弟工作
　　，受僱於至球場擊球之不特定客戶並賺取該客戶所支付之桿
　　弟費。桿弟費雖委由貴公司代收代付。本人與貴公司間並
　　無任何僱傭關係，無權享有貴公司員工所有勞保、健保、資
　　遣費等一切福利與保障。」等語。
  ㈢上訴人於106年6月27日要求被上訴人簽署使用借貸契約書，
    被上訴人並未同意。
  ㈣上訴人自106年1月至6月，以「薪資」科目匯入被上訴人在
　　高雄銀行設立之帳戶，金額分別為1月69,758元、2月64,700
　　元、3月62,850元 、4月62,550元、5月64,450元、6月40,57
　　7元。
  ㈤桿弟費依財政部78年2月22日台財稅字第781139661號函謂：
　　「收取球童費：如係由高爾夫球場代收代付者免徵娛樂稅及
　　營業稅；如按一定比率分配，球場所分部份，應課徵娛樂稅
　　及營業稅，球童所分部份免徵娛樂稅及營業稅。以上球場均
　　應將球童之所得資料通報稽徵機關。」等語。
四、本件被上訴人主張伊自92年5月15日起受僱於上訴人，在上
    訴人所經營之美麗華球場擔任桿弟工作，詎上訴人於106年6
    月27日要求伊於同年7月1日前簽交使用借貸契約書，若未簽
    交，則予以停班、不再安排工作，伊認該使用借貸契約書內
    容與事實不合，故未簽署；嗣於106年7月1日、2日上班時，
    遭上訴人以伊尚未簽交使用借貸契約書為由，故意不排班工
    作，同年7月3日，讓伊無法完成報到刷卡，片面將伊解僱，
    與勞基法第11條、第12條所列各款，上訴人得終止之事由不
    合，爰依僱傭之法律關係，及民法第482條、第483條規定，
    提起本件訴訟；上訴人則否認兩造間係屬僱傭關係，並以前
    開各詞置辯。是本件應審究者厥為：㈠兩造間是否為勞動契
    約關係？㈡被上訴人請求確認兩造間僱傭關係存在，及上訴
    人應自106年7月起至准許被上訴人復職之日止，按月給付薪
    資60,814元，有無理由？
五、得心證之理由：
　㈠兩造間是否為勞動契約關係？　
    按稱僱傭者，謂當事人約定，一方於一定或不定之期限內為
    他方服勞務，他方給付報酬之契約。而稱承攬者，則謂當事
    人約定，一方為他方完成一定之工作，他方俟工作完成，給
    付報酬之契約。民法第482條及第490條第1項分別定有明文
　　文。參酌勞動基準法規定之勞動契約，指當事人之一方，在
    從屬於他方之關係下，提供職業上之勞動力，而由他方給付
　　報酬之契約。可知，僱傭契約乃當事人以勞務之給付為目的
　　，受僱人於一定期間內，應依照僱用人之指示，從事一定種
    類之工作，且受僱人提供勞務，具有繼續性及從屬性之關係
　　。而承攬契約之當事人則以勞務所完成之結果為目的，承攬
    人只須於約定之時間完成一個或數個特定之工作，與定作人
    間無從屬關係，可同時與數位定作人成立數個不同之承攬契
    約，二者性質並不相同（最高法院94年度台上字第573號民
    事判決意旨同此見解）。另所謂委任，係指委任人委託受任
    人處理事務之契約而言。委任之目的，在一定事務之處理。
    故受任人給付勞務，僅為其處理事務之手段，除當事人另有
    約定外，得在委任人所授權限範圍內，自行裁量決定處理一
    定事務之方法，以完成委任之目的（最高法院85年度台上字
    第2727號民事判決意旨同此見解）。是以，勞動契約與以提
    供勞務為手段之委任契約之主要區別，在於提供勞務者與企
    業主間，其是否基於人格上、經濟上及組織上之從屬性而提
    供勞務等情有無加以判斷；如仍具從屬性，則縱其部分職務
    有獨立性，仍應認定屬勞基法所規範之勞雇關係（最高法院
    104年度台上字第1294號民事判決同此見解）。次按勞工與
    雇主間之從屬性，通常具有：⒈人格上從屬性，即受僱人在
    雇主企業組織內，服從雇主權威，並有接受懲戒或制裁之義
    務。親自履行，不得使用代理人。⒉經濟上從屬性，即受僱
    人並不是為自己之營業勞動而是從屬於他人，為該他人之目
    的而勞動。⒊組織上從屬性，即納入雇方生產組織體系，並
    與同僚間居於分工合作狀態等項特徵。又基於保護勞工之立
    場，一般就勞動契約關係之成立，均從寬認定，只要有部分
    從屬性，即應成立（最高法院96年度台上字第2630號、81年
    度台字第347號民事判決意旨同此見解）。經查：
  ⒈本件上訴人辯稱被上訴人曾於92年5月21日曾簽署聲明書，
　  該聲明書已載明兩造間無任何僱傭關係云云。查，觀諸該聲
　  明書內容固記載：「本人（按即被上訴人）經得貴公司（
　  按即上訴人）之允許，在貴公司高爾夫球場場地上從事桿弟
　  工作，受僱於至球場擊球之不特定客戶並賺取該客戶所支付
　  之桿弟費。桿弟費雖委由貴公司代收代付。本人與貴公司
　  間並無任何僱傭關係，無權享有貴公司員工所有勞保、健保
　  、資遣費等一切福利與保障。」等語（見原審卷第155頁）
　  。然高爾夫球業係提供客人打高爾夫球為其主要營業活動，
　  被上訴人於上訴人經營之美麗華球場內擔任桿弟，係為蒞臨
　  球場擊球來賓即上訴人之客戶服務，而該等來賓可能係加入
　  上訴人球場之會員或非會員，惟不論是否為會員，渠等至上
　  訴人之球場消費打球係上訴人之主要營業活動，上訴人自需
　  安排提供桿弟為其服務，消費打球之客人接受上訴人安排之
　  桿弟服務，其主觀意思自無可能與上訴人所安排之桿弟間成
　  立僱傭關係。是上開聲明書記載被上訴人係受僱於至球場擊
　  球之不特定客戶等語，顯與常情不符，尚難憑採。兩造間是
　  否為僱傭關係，仍應由本院依兩造間，被上訴人是否基於人
　  格上、經濟上及組織上之從屬性而為上訴人提供勞務等情加
　  以判斷，並不受該聲明書前揭記載內容之拘束；上訴人上開
　  所辯，委無可採。
　⒉人格上及組織上之從屬性：  
　  ⑴按兩造不爭執之美麗華高爾夫鄉村俱樂部球場90年8月10
　    日修訂之桿弟管理準則（下稱系爭管理準則）第1條（目
　    的）規定：「為使美麗華高爾夫球場桿弟之管理有所遵
　    循，特訂定本項管理準則。」、第2條（適用範圍）規定
　    ：「凡美麗華高爾夫球場桿弟之編制、任用、晉級、懲處
　    、考勤、酬金及管理基金等事項之管理悉依本準則辦理。
　    」、第3條（主管部門）規定：「球場出發台桿弟組為桿
　    弟之主管部門。」、第4條（編制及增補）規定：「主
　    管部門應依球場業務狀況及現場維護需要設訂編制人數呈
　    球場部主任核定，編制人數變更時亦同。因業務需要須
　    增補桿弟時，應檢附編制人數呈球場部主任核定。」、第
　    5條（甄選及任用）規定：「桿弟增補經核准後，由主
　    管部門負責招募……甄選結果，呈球場部主任核准後，
　    據以通知報到。……」、第6條（班長、值日生之責任及
　    桿弟工作職掌）規定：「桿弟班長之責任範圍：⑴各班
　    班長由部門主管核派資深優良桿弟任命之。⑵應負責組內
　    勤務之指派及全組組員和協……⑹不論假日或平日均應服
　    從出發站或組長調派指揮，公司充分授權各班班長，班員
　    應全力配合……。值日生之責任範圍：⑴值日生請確實
　    於早上8時30分向出發站人員報到並執行應盡之責任，下
　    班後才可離去……」、第7條（桿弟守則）規定：「……
　    薪資報表每天核對更正……請各位同仁做好自己份內
　    的事不得將公司內規事務、業務機密向會員或來賓訴說洩
　    露，影響公司形象，違者將予開除。……每星期一及星
　    期五規定為責任區補沙日，不論到班與否均需完成補沙工
　    作，待檢查未過者一律紅單處分。……」、第8條（懲處
　    ）規定：「如桿弟違反桿弟守則任何一條，皆由出發桿
　    弟組不因個人私情，公平裁決，依情節輕重處分。……
　　　從今後造成超過12人以上大過班時，DOUBLE處分由第一位
　　　過班者開始算起12位（A級加倍加袋、B級扣一班）……
　　　過班後不接受僅以電話報到，必須本人向出發站報到，未
　　　到者以曠職論……」、第9條（排班）規定：「以地球
　　　輪為順序，每日到達球場後即行報到，依當班主管指示在
　　　備班區或至桿弟室待命，不得遠離。否則呼喚出班時呼喚
　　　不到則過一班計……」、第10條（拉袋原則）規定：「
　　　1個月內休假超過7天者（包括公休4天），取消當月份3袋
　　　資格（不拉袋）。→A級（拉袋以不拉過本班為限）。
　　　星期六、日及例假日未到或過班者，加空袋3袋。桿弟
　　　等級分A級（可背3袋或4袋）、B級（可背2袋）、C級（背
　　　1袋、另1袋歸帶出班之教導者）。B級降C級者（背1袋
　　　、另1袋歸A級拉袋計）。」，第11條（考勤）規定：「
　　　自89年6月1日起，每月公休為4天，有全勤獎金……。全月
      無休者A級減4袋鼓勵、B級補2班（以資鼓勵）。事
　　　、傷、喪、婚、病、過班、跳班等假者，均需加袋數，無
      全勤獎金。每日請休包括第3項，每班不得超過4人……應
      業務須要，原排定公休者，經主管召集執勤者不以過班論
      。……當日應到班者，卻無故不到，又未請假均以曠職論
      。第1次曠職A、B級均扣3袋現金。第2次曠職依
　　　級數降級30天懲處……。第3次曠職，依桿弟管理守則
　　　辦理離職手續。請事、休、傷、病、喪、婚、產假，均
      須填寫職務代理人……。」、第13條（桿弟酬金）規定：「
      桿弟費：依桿弟等級及揹桿袋數計給（收費標準由依公
      司規定訂之）。全勤獎金：每月全勤者發給獎金壹仟元
      。桿弟酬金由球場代收後，每月5日發給上月16日至30日
      之桿弟費、全勤獎金及其他津貼，每月20日發給當月1日
      至15日之桿弟費……」等語〔見原審卷第371頁至第40
　　　9頁，本院卷㈠第223頁〕。
　　⑵證人即上訴人公司出發站組長林晏如於原審證稱：出發站
      共有5位員工，是由上訴人給付薪資；出發站負責派出桿
      弟給客人，並管理桿弟，桿弟請假必須填請假單，請假單
      須經由出發站主管簽名，如果來不及也可以先行電話請假
　　　，出發站的其他組員可以幫忙處理，伊亦負責桿弟之懲處
      等語（見原審卷第300頁至第302頁）；證人即上訴人公司
      出發站組員汪倩羽於本院證稱：美麗華球場為上訴人所有
      及管理，桿弟是由出發站指派工作，出發站的主管是由上
      訴人指派等語〔見本院卷㈠第285頁至第286頁〕；證人即上
      訴人公司業務部組長林美珠於本院證稱：伊於85年7月
　　　間，由上訴人指派擔任桿弟組長，至94年改任業務部組長
　　　，伊擔任桿弟組長時，桿弟之應徵面試，是由伊和上訴人
      公司主任決定是否錄取，擔任桿弟組長時之薪資是由上訴
      人發給；桿弟組長負責管理桿弟、派遣桿弟等語〔見本院
      卷㈠第293頁至第294頁〕；證人即上訴人公司之副總經理孫
      世雄於本院證稱：出發站為美麗華球場所屬單位，美麗華
      球場則為上訴人所有，出發站設有組長，是由上訴人聘任
      等語〔見本院卷㈡第31頁至第32頁〕。另上訴人於本院亦自
      承球場出發站的組長是上訴人之受僱人員等語〔見本院卷㈠
      第225頁〕。
　　⑶綜上可知，上訴人所屬之美麗華球場之桿弟分為A、B、C級
      ，共3個等級，桿弟費用則依其等級之高低而有不同；另
      上訴人不僅負責甄選、任用桿弟，並設有出發站，指派其
      所屬人員擔任出發站組長，負責桿弟之指派工作、管理
　　　、晉升、考核及獎懲；桿弟須服從出發站或組長之調派指
      揮；又桿弟須依排班之班別上班，不得任意自行調整，且
　　　請假須填寫請假單及職務代理人，並經主管核可，如無故
      不到，又未請假，則以曠職論，並依系爭管理準則之規定
      給予懲處；另桿弟須輪值值日生，並應於早上8時30分向
      出發站人員報到，並執行清潔打掃環境、桿弟教室等應盡
      之責任，下班後才可離開球場。再者，桿弟於服務擊球來
      賓之外，亦需從事球場之拔除雜草、清理地標、補沙、清
      潔環境等勞務，如對球場之草皮補沙有不確實情事，上訴
      人並得加以懲處。顯見上訴人對於在球場擔任桿弟工作之
      人員具有高度之管控權，可直接決定桿弟之考核、晉升、
      考核及獎懲，而具人格上之從屬性。又桿弟如無法提供勞
      務時，須依系爭管理準則之規定請假，且其所提供之桿弟
      服務、補沙、拔草、清潔環境等勞務，均納入上訴人整個
      事業活動、生產組織體系，並與同僚間居於分工合作狀態
　　　，不能獨立於球場外，而具有組織上之從屬性。雖證人鄭
      沛羢於原審證稱：可以拒安排，就是不賺而已，不會被罰
　　　，要不要過班也是桿弟自己決定等語，惟亦證稱：3次過
      班就會降級懲處等語（見原審卷第309頁）；證人汪倩羽
      於本院證稱：桿弟要不要上班都是自己決定，只要當天前
      打電話給出發站說今天想休息就可以休息等語，證人林美
      珠於本院證稱：桿弟上下班沒有時間限制，只要把一組客
      人服務完畢就可以結束等語〔見本院卷㈠第287頁、第294頁
      至第295頁〕；然觀諸系爭管理準則第7條闗於桿弟工作職
      掌之規定，桿弟於作業時間結束，要向值班主管報告，並
      繳桿弟服勤狀況回報單；並應將球具車、球車清洗收拾乾
      淨，放在應放置場所排列整齊，準備隔天的工作，整理與
      補充備品，及確認隔天上班時間後，才可下班。第8條
　　　第3項、第5項規定，如遇超過12人以上大過班時，加倍處
      分由第1位過班者 開始算起之第12位；且過班後，出發站
      不接受電話報到，必須本人向出發站報到，未到者以曠職
　　　論。第9條第1項規定，桿弟每日到達球場後即向出發站報
      到，依當班主管指示在備班區或至桿弟室待命，不得遠離
　　　，如呼喚出班不到，則以過1班計。第10條第1項、第2項
      規定，桿弟1個月內休假超過7天者（包括公休4天），取
　　　消當月份3袋資格（不拉袋）。星期六、日及例假日未到
      或過班者，加空袋3袋。第11條第11項至第13項規定，桿
      弟當日應到班，卻無故不到，又未請假均以曠職論。第1
      次曠職，A、B級均扣3袋現金，第2次曠職，依級數降級30
      天懲處，不含請假日，第3次曠職，依桿弟管理守則辦理
      離職手續（見原審卷第389頁至第391頁、第397頁至第403
      頁），顯見桿弟並非得任意自行決定是否上班，及上下班
      之時間，證人鄭沛羢、汪倩羽、林美珠前揭證述，尚不得
      據為有利上訴人之認定。從而，上訴人所經營美麗華球場
      之桿弟即被上訴人與上訴人間，具人格上及組織上從屬性
      乙節，堪以認定。
  ⒊經濟上之從屬性：
　  上訴人所經營之高爾夫球業係提供客人打高爾夫球為其主要
　  營業活動，球場內之桿弟係為蒞臨球場擊球來賓即上訴人之
　  客人服務，該等來賓可能係加入上訴人球場之會員或非會員
　  ，惟不論是否為會員，其等至上訴人之球場消費係上訴人之
　  主要營業活動，可見桿弟係為上訴人上開營業活動目的而為
　  ，並非為自己之經濟活動。雖桿弟之報酬（收入）視其等級
　  及服務客人之人數決定，惟此如同勞基法第2條第2款、第14
　  條1項第5款之「按件計酬」之工作，不因之變更桿弟係為上
　  訴人營業活動目的之性質。再者，被上訴人對於上門打球之
　  客人無選擇之權，係由上訴人所設之出發站安排，客人應付
　  之所有費用，包含桿弟費用，亦係全數給付予上訴人，再由
　  上訴人依桿弟之服務人次、等級計算後給付桿弟。而客人所
　  付費用並非按桿弟之等級計算，而是按上訴人之規定付費，
　  所付費用計付桿弟後，悉歸上訴人所有。是桿弟既係為上訴
　  人營業活動之目的而勞動，即具有經濟上之從屬性。上訴人
　  抗辯被上訴人所從事之桿弟工作之勞務債權人為至球場擊球
　  之客人云云，洵非可採。
  ⒋綜上，被上訴人既自92年5月15日起，於上訴人所經營之美
　  麗華球場從事桿弟工作，受上訴人所設出發站之指派為到球
　  場擊球之客人提供服務，而為上訴人之營業活動提供勞務，
　  獲取報酬，並具經濟上、人格上及組織上之從屬性，則被上
　  訴人自斯時起，即與上訴人間成立勞動契約關係；上訴人辯
　  稱兩造間並無從屬關係，故非勞動契約關係，應為合作夥伴
　  關係，屬非典型之承攬兼委任之混合契約云云，尚難憑採。
　  至上訴人所舉臺北市政府勞動局（下稱勞動局）104年10月
　  29日北市勞動字第10438014100號函釋意旨〔見本院卷㈠第
　  274頁至第275頁〕，係依據中華民國高爾夫球場事業協進會
　  （下稱高爾夫球場協進會）所提供桿弟與高爾夫球場間之租
　  賃合作契約書，及桿弟自治委員會自訂之桿弟自律規章，認
　  為如桿弟並非於合作球場之指揮監督下提供勞務、工資非由
　  合作球場給付、亦非受合作球場之規定拘束，則桿弟與合作
　  球場間應無存在僱傭關係；相關之權利義務等事項，應依雙
　  方契約約定等語；高爾夫球場協進會雖以104年11月16日高
　  球場紘字第10400037號函將勞動局上揭函文轉發國內各高爾
　  夫球場，惟該會於該函說明亦稱：考量桿弟與球場合作模
　  式，仍有個案之不同，勞動局上開函文說明所提做法均為
　  參考，各球場應依個案檢討相關適法性等語，此有高爾夫球
　  場協進會前揭函文在卷可參〔見本院卷㈠第273頁〕。承前
　  所述，本院既認被上訴人自92年5月15日起，於上訴人所經
　  營之美麗華球場從事桿弟工作，而與上訴人成立勞動契約關
　  係，且兩造於被上訴人工作期間，既未合意變更勞動契約關
　  係為合作關係，則勞動局及高爾夫球場協進會上開函文，尚
　  不足採為有利上訴人之認定。至上訴人另舉財政部78年2月
　  22日台財稅字第781139661號函〔見本院卷㈠第333頁至第33
　  4頁〕，亦僅在說明高爾夫球場向會員或非會員收取之球童
　  費，如係由高爾夫球場代收代付者，免徵娛樂稅及營業稅；
　  如按一定比率分配，球場所分部分，應課徵娛樂稅及營業稅
　  ，球童所分得部分，免徵娛樂稅及營業稅；球場應將球童之
　  所得資料通報稽徵機關，亦不足證明上訴人所辯伊向到球場
　  擊球之客人代收桿弟費，再依桿弟之服務人次、等級計算後
　  給付桿弟，兩造間非屬僱傭關係云云，為可採信。
　㈡被上訴人請求確認兩造間僱傭關係存在，及上訴人應自106
　  年7月起至准許被上訴人復職之日止，按月給付薪資60,814
　  元，有無理由？
    復按僱用人受領勞務遲延者，受僱人無補服勞務之義務，仍
　　得請求報酬；債務人非依債務本旨實行提出給付者，不生提
　　出之效力。但債權人預示拒絕受領之意思或給付兼需債權人
　　之行為者，債務人得以準備給付之事情，通知債權人以代提
　　出；債權人對於已提出之給付，拒絕受領或不能受領者，自
　　提出時起，負遲延責任。民法第487條前段、第235條、第23
　　4 條分別有明文規定。又按債權人於受領遲延後，需再表示
    受領之意，或為受領給付作必要之協力，催告債務人給付時
    ，其受領遲延之狀態始得認為終了。在此之前，債務人無須
    補服勞務之義務，仍得請求報酬（最高法院92年度台上字第
    1979號民事判決意旨同此見解）。經查：
　⒈兩造間為勞動契約關係等情，業如前所述，且被上訴人主張
    其於106年7月1日、2日正常上班時，遭上訴人以被上訴人尚
    未簽交使用借貸契約書為由，故不排班工作，甚至片面抽走
    卡片，讓被上訴人無法完成刷卡報到排班等情，為上訴人所
    不爭執〔見本院卷㈠第453頁〕，證人孫世雄於本院亦證稱
　　：被上訴人於106年7月1日、2日報到後，因被上訴人尚未簽
    署高爾夫球場場地及球車之使用借貸契約書，所以上訴人公
    司有權利不讓被上訴人下球道，出發站拒絕安排被上訴人與
    客人出發擊球等語〔見本院卷㈡第32頁至第33頁〕，上訴人復
    未能舉證證明其有何得依勞基法第11條、第12條第1項所訂
    ，須預告或無須預告得終止勞動契約之情事。則上訴人於10
    6年7月3日終止兩造間勞動契約關係，並不合法，兩造間之
    勞動契約關係仍繼續存在。
　⒉兩造間勞動契約關係止既未經上訴人合法終止，且上訴人自1
    06年7月1日起，以被上訴人尚未簽交使用借貸契約書為由
　　，故不排班工作，甚至抽走卡片，讓被上訴人無法完成刷卡
    報到排班，足徵上訴人預示拒絕受領被上訴人勞務之表示；
    又被上訴人於106年7月12日勞資爭議調解時，已向上訴人表
    明請求恢復僱傭關係，然遭上訴人拒絕乙節，有新北市政府
    勞資爭議調解紀錄在卷可佐（見原審卷第39頁至第41頁），
    顯見被上訴人已將準備給付之事情通知上訴人，但為上訴人
    所拒絕，則上訴人拒絕受領後，即應負受領遲延之責，而上
    訴人於受領遲延後，既未再對被上訴人表示受領勞務之意或
    就受領給付為必要之協力，依前開規定，應認上訴人已經受
    領勞務遲延，且被上訴人無補服勞務之義務，並仍得請求報
    酬。又被上訴人任職期間，上訴人於每月5日及20日將上訴
    人薪資匯入其帳戶，其中每月5 日發給上月16日至30日之桿
    弟費，每月20日發給當月1日至15日之桿弟費；另上訴人自1
    06年1月20日至7月5日，於每月20日及5日以「薪資」科目匯
    入被上訴人在高雄銀行之帳戶金額分別如附表所示等情，有
    被上訴人上開帳戶存摺交易明細在卷可按（見原審卷第43頁
    至第45 頁），復為兩造所不爭執〔見前開兩造不爭執事項
    之㈣〕。而被上訴人之薪資係依其為客人服務人次，由客人支
    付桿弟費，再由上訴人扣除相關費後發給，每半個月結算一
    次，且金額不固定，參酌勞基法第2條第4款所稱平均工資，
    係指事由發生之當日前6個月內所得工資總額除以該期間之
    總日數所得之金額之計算方式，認上訴人於兩造勞動契約關
    係存續期間，應發給被上訴人之薪資，以106年7月3日解僱
    前6個月薪資之平均值較符公平。依此計算，即106年1月1日
    至15日、2月1日至15日、3月1日至15日、4月1日至15日、5
    月1日至15日、6月1日至15日之平均薪資為29,978元〔
　　計算式：（29,950＋34,350＋30,600＋31,350＋30,950＋22
　　,666）÷（15＋15＋15＋15＋15＋15）×15＝29,977.6，小數點以下
    四捨五入〕；106年1月16日至31日、2月16日至28日
　　、3月16日至31日、4月16日至30日、5月16日至31日、6月16
    日至30日之平均薪資為30,498元〔計算式：（39,808＋30,3
　　50＋32,250＋31,200＋33,500＋17,911）÷（16＋13＋16＋15＋16＋15
    ）×15＝30,497.6，小數點以下四捨五入〕。
　⒊從而，本件被上訴人請求確認兩造間僱傭關係存在，及上訴
    人應自被上訴人復職日起，於每月20日給付被上訴人29,978
    元，於次月5日給付被上訴人30,498元，為有理由，應予准
    許，逾前開範圍之請求，則為無理由。
六、綜上所述，被上訴人依勞動契約之法律關係，請求確認兩造
    間僱傭關係存在，及上訴人應自106年7月起至被上訴人復職
    之日止，按月於每月20日給付被上訴人29,978元，於次月5
    日給付被上訴人30,498元部分，洵屬有據，應予准許；逾此
    部分之請求，為無理由，應予駁回。從而，原審就超過上開
    應予准許部分即命上訴人按月於次月5日給付被上訴人逾30,
　　498元部分，為上訴人敗訴之判決，尚有未洽，上訴意旨指
    摘原判決此部分不當，求予廢棄改判，為有理由，爰由本院
    廢棄改判如主文第2項所示。至上開應准許部分，原審為上
    訴人敗訴之判決，並無不合，上訴人仍執陳詞，指摘原判決
    此部分不當，求予廢棄改判，為無理由，應駁回其上訴。
七、本件事證已臻明確，兩造其餘之攻擊或防禦方法及所用之證
    據，經本院斟酌後，認為均不足以影響本判決之結果，爰不
    逐一論列，併此敘明。
八、據上論結，本件上訴為一部有理由、一部無理由，依民事訴
    訟法第450條、第449條第1項、第79條，判決如主文。
中　　華　　民　　國　　109 　年　　8 　　月　　11　　日
                  勞動法庭
                      審判長法  官   黃嘉烈
                            法  官   陳筱蓉
                            法  官   高明德
附表：

 時   間 當月20日發放 次月5 日發放 106年1 月   29,950元   39,808元 106年2 月   34,350元   30,350元 106年3 月   30,600元   32,250元 106年4 月   31,350元   31,200元 106年5 月   30,950元   33,500元 106年6 月   22,666元   17,911元 

註：幣別：新臺幣　

正本係照原本作成。
被上訴人不得上訴。
上訴人如不服本判決，應於收受送達後20日內向本院提出上訴書
狀，其未表明上訴理由者，應於提出上訴後20日內向本院補提理
由書狀（均須按他造當事人之人數附繕本）上訴時應提出委任律
師或具有律師資格之人之委任狀；委任有律師資格者，另應附具
律師資格證書及釋明委任人與受任人有民事訴訟法第466 條之1
第1項但書或第2項（詳附註）所定關係之釋明文書影本。如委任
律師提起上訴者，應一併繳納上訴審裁判費。
中　　華　　民　　國　　109 　年　　8 　　月　　11　　日

                            書記官   郭彥琪
附註：
民事訴訟法第466條之1（第1項、第2項）：
對於第二審判決上訴，上訴人應委任律師為訴訟代理人。但上訴
人或其法定代理人具有律師資格者，不在此限。
上訴人之配偶、三親等內之血親、二親等內之姻親，或上訴人為
法人、中央或地方機關時，其所屬專任人員具有律師資格並經法
院認為適當者，亦得為第三審訴訟代理人